【裁判字號】    90,簡上,205
【裁判日期】    900831
【裁判案由】    遷讓房屋
【裁判全文】
臺灣高雄地方法院民事判決  九十年度簡上字第二○五號
    上  訴  人  乙○○
    訴訟代理人  甲○○
    被上訴人    丙○○
右當事人間請求遷讓房屋事件，上訴人對於中華民國九十年五月七日本院八十九年度
雄簡字第五四三號第一審判決提起上訴，本院判決如左：
    主      文
上訴駁回。
第二審訴訟費用由上訴人負擔。
    事實及理由
一、上訴人主張：被上訴人於民國八十五年九月二十五日向上訴人買受坐落高雄市○
    ○區○○段一小段０五三九號土地及門牌號碼高雄市新興區○○○路八十號三樓
    之一建物，雙方約定價金為新臺幣（下同）四百五十萬元，因上訴人前曾以系爭
    不動產向銀行設定抵押辦理貸款，金額為四百五十萬元，故約定該貸款由被告承
    擔，充作買賣價金，另約定若銀行同意債務由被上訴人承接，上訴人同意無條件
    過戶，若銀行不同意承接，則由被上訴人繼續還款七個月，上訴人即無條件過戶
    予被上訴人，又約定若被上訴人超過二個月沒繳貸款，則無條件遷出房屋返還賣
    方，買賣契約作廢，上訴人並於八十五年十月一日交付系爭不動產予被上訴人，
    兩造約定房屋稅由上訴人負擔至交屋當日為止。嗣後銀行不同意貸款由被上訴人
    承受，故借款名義人仍為上訴人，然被上訴人竟自八十七年十月起違約不再前往
    銀行繳交本息，屢經上訴人請求，被上訴人仍拒不繳納本息，上訴人只得代被告
    向銀行清償貸款本息及違約金共計二十九萬五千九百九十九元，並代墊付八十七
    年度、八十八年度二期之房屋稅共計一萬三千二百一十六元，被上訴人已違反系
    爭不動產買賣契約第八條第六款之約定，為此以起訴狀繕本送達為解除契約之意
    思表示，聲明請求判決被上訴人應將系爭不動產遷讓交還上訴人，並自八十九年
    二月十六日起至交還系爭不動產之日止，按月給付上訴人二萬五千一百一十四元
    計算之損害金，及應另給付上訴人房屋稅及代墊貸款本息、違約金共計三十萬八
    千八百一十五元等語。經原審判決被上訴人應將系爭不動產遷讓交還上訴人，並
    自八十九年二月十六日起至交還系爭不動產之日止，按月給付上訴人二萬五千一
    百一十四元計算之損害金，而駁回上訴人請求房屋稅及貸款本息、違約金共三十
    萬八千八百一十五元部分，前開被上訴人敗訴部分未據被上訴人上訴而告確定，
    上訴人就原審駁回其請求被上訴人給付三十萬八千八百一十五元部分提起上訴，
    上訴聲明請求將原判決不利於上訴人部分廢棄，判決被上訴人應再給付上訴人三
    十萬八千八百一十五元等語。
二、被上訴人則以：其已年邁且有病在身，其間又曾發生車禍，故繳納貸款至八十八
    年一月後，即無法再繳納，我願意將房屋還上訴人，但是我繳的貸款，上訴人並
    沒有還我，且上訴人並沒有將房屋所有權狀給我，我有要求上訴人過戶，但上訴
    人一直遲遲未過戶，屢次拖延過戶時間等語資為抗辯。
三、上訴人主張之前揭事實，業據上訴人提出買賣契約書一件為證，且為被上訴人自
    認無誤，堪信為真實。
四、上訴人雖主張依兩造間之不動產買賣契約第四條規定，系爭不動產之房屋稅及貸
    款利息等自交屋日起，應由買方即被上訴人負擔，而系爭不動產已於八十五年十
    月一日交付予被上訴人，惟上訴人仍代墊八十六、八十七、八十八年度房屋稅一
    萬九千八百二十四元，及代繳銀行貸款利息、違約金二十九萬五千九百九十九元
    ，是被上訴人應返還上訴人三十萬八千八百一十五元云云。惟按契約經解除者，
    溯及訂約時失其效力，與自始未訂契約同，故因契約所生之債權債務關係，均溯
    及當初全歸消滅。最高法院五十一年台上字第一一二五號判決可資參照。是契約
    一經解除，即溯及訂約時失其效力，與自始未訂契約同，契約當事人自不能再依
    據契約，對債務人有所主張。查被上訴人自八十七年十月時起即未繳付貸款本息
    超過二個月，違反兩造間之不動產買賣契約第八條第六款約定之事實為真實，已
    如前述，上訴人已於原審八十九年六月十五日言詞辯論時，當庭以準備書狀向被
    上訴人表示解除系爭不動產買賣契約，是系爭不動產買賣契約已於八十九年六月
    十五日解除，依前開最高法院判決及說明，兩造間就系爭不動產所簽訂之買賣契
    約，已因上訴人行使解除權而消滅，上訴人仍主張依不動產買賣契約第四條約定
    ，請求被上訴人返還其繳納之八十六、八十七、八十八年度房屋稅及銀行貸款利
    息、違約金共計三十萬八千八百一十五元，為無理由，應予駁回。原審就此部分
    為上訴人敗訴之判決，經核尚無違誤，上訴意旨猶執前詞指摘原判決此部分不當
    ，求予廢棄改判，非有理由，應駁回其上訴。
五、訴訟費用負擔之依據：民事訴訟法第七十八條。
中      華      民      國    九十      年      八      月    三十一    日
                              臺灣高雄地方法院民事第六庭
~B審判長法官  楊富強
~B法      官  陳建中
~B法      官  陳業鑫
右為正本係照原本作成。
本判決不得上訴。
中      華      民      國    九十      年      八      月    三十一    日
~B法院書記官  陳素徵


司法院資訊處製作；財團法人民間司法改革基金會備份。
